臺灣臺中地方法院刑事判決
111年度訴字第1號
公  訴  人  臺灣臺中地方檢察署檢察官
被      告  許富榮


選任辯護人  林聖芳律師（法扶律師）
上列被告因違反毒品危害防制條例等案件，經檢察官提起公訴（
110年度偵字第32808號），本院判決如下：
    主    文
許富榮共同犯運輸第二級毒品罪，處有期徒刑壹年拾月。緩刑伍
年，並應於本判決確定之日起壹年內，向公庫支付新臺幣貳拾萬
元。
扣案如附表所示之物，均沒收銷燬；扣案郵包壹件沒收。
    犯罪事實
一、許富榮明知大麻屬於毒品危害防制條例第2條第2項第2款所
    列之第二級毒品，且為行政院依懲治走私條例第2條第3項規
    定公告之「管制物品管制品項及管制方式」第1點第3款所列
    管制進出口物品，未經許可，不得持有、運輸及私運進口，
    竟於民國110年3月間，透過社群網站臉書（facebook）之通
    訊軟體Messenger，聯繫當時在加拿大國境內某真實姓名年
    籍不詳而自稱為Ben Moore之友人後，與Ben Moore共同基於
    運輸第二級毒品、私運管制物品進口之犯意聯絡，由Ben Mo
    ore先在加拿大國境內購買內含有大麻成分之產製品，並由
    許富榮提供自己之中、英文姓名及在臺中市○○區○○街00號住
    處之中、英文地址，供Ben Moore郵寄上開產製品使用。嗣
    於同年5月7日，上開由加拿大國所寄送且內含有大麻產製品
    之郵包（郵包編號EZ000000000CA）到達臺灣後，遭財政部
    關務署臺北關稽查人員查獲。旋經清點並移請法務部調查局
    鑑定結果，發現郵包內裝有如附表所示之含大麻成分之THC 
    Tincture（酊劑）1罐及含大麻成分之糖果、軟糖共12包，
    因而循線查悉上情。
二、案經法務部調查局航業調查處報告臺灣臺中地方檢察署檢察
    官偵查起訴。
    理    由
一、證據能力部分：
　㈠本判決認定事實所引用之被告以外之人於審判外之言詞或書
    面證據等供述證據，檢察官、被告許富榮及其辯護人均未於
    言詞辯論終結前聲明異議，而本院審酌各該證據作成時之情
    況，並無違法不當或證明力明顯過低之瑕疵，亦認以之作為
    證據應屬適當，是依刑事訴訟法第159條之5規定，認均有證
    據能力。 
  ㈡本判決以下所引用之非供述證據，均與本案事實具有自然關
    聯性，且核屬書證、物證性質，又查無事證足認有違背法定
    程式或經偽造、變造所取得等證據排除之情事，復經本院依
    刑事訴訟法第164條、第165條踐行物證、書證之調查程序，
    亦堪認均有證據能力。
二、認定犯罪事實所憑之證據及理由：
    上揭犯罪事實，業據被告於警詢、偵查、本院準備程序及審
    理時均坦承不諱（見偵卷第15至21、103至105頁，本院卷第
    61、107頁），並有扣案物品4張照片、FB Messenger對話紀
    錄翻拍照片10張、入出境查詢結果、財政部關務署臺北關11
    0年5月7日北松郵移字第1100100053號函暨貨物收據及搜索
    筆錄在卷可稽（見偵卷第25至28、37至41、45、49至51頁）
    。扣案如附表所示之物，經送法務部調查局檢驗結果，均檢
    出第二級毒品大麻成分，此有該局110年12月7日調科壹字第
    11023210110號書函暨檢附之照片9張、111年3月21日調科壹
    字第11103154350號函暨檢附之彩色照片9張在卷可查（見偵
    卷第113至121、77至87頁），足認被告上開任意性之自白核
    與事實相符，堪予採信。本件事證明確，被告犯行洵堪認定
    ，應依法論科。
三、論罪科刑：　　
  ㈠按大麻係毒品危害防制條例第2條第2項第2款所列管之第二級
    毒品，未經許可，不得擅自運輸、持有。又係行政院依懲治
    走私條例第2條第3項之法律授權公告毒品危害防制條例所列
    毒品，屬「管制物品管制品項及管制方式」第1項第3款所列
    管制進出口物品，未經許可，不得私自進出口。且運輸毒品
    罪之成立，並非以所運輸之毒品已運抵目的地為要件，區別
    既遂、未遂之依據，係以已否起運離開現場為憑，是運輸毒
    品罪，應以起運為著手時點，若已起運並離開現場而進入運
    輸途中，即屬既遂，不以達到目的地為必要，若已起運但尚
    未離開現場，始為未遂（最高法院111年度台上字第362號判
    決論旨參照）。查本案含有大麻產製品之郵包自加拿大運輸
    進入我國境內，其既已自加拿大起運，雖在入境我國後即遭
    財政部關務署臺北關稽查人員查扣，然揆諸前開最高法院裁
    判意旨，可知本件運輸、走私行為均已完成而達既遂之階段
    ，要無疑義。
　㈡核被告所為，係犯毒品危害防制條例第4條第2項之運輸第二
    級毒品罪及懲治走私條例第2條第1項之私運管制物品進口罪
    。
　㈢被告與Ben Moore間，有犯意聯絡，行為分擔，應論以共同正
    犯。又被告利用不知情之運輸業者遂行本案運輸第二級毒品
    及私運管制物品進口之犯行，為間接正犯。
　㈣被告係以一運輸毒品行為，同時觸犯運輸第二級毒品罪與私
    運管制物品進口罪，為想像競合犯，依刑法第55條規定，應
    從較重之運輸第二級毒品罪處斷。　　
  ㈤刑之減輕事由：
　⒈按犯第4條至第8條之罪於偵查及歷次審判中均自白者，減輕
    其刑。毒品危害防制條例第17條第2項定有文。被告就上揭
    犯行，業於偵查、本院準備程序及審理中均自白犯罪，爰依
    前揭規定減輕其刑。
　⒉又按毒品危害防制條例第17條第3項規定「被告因供自己施用
    而犯第4條之運輸毒品罪，且情節輕微者，得減輕其刑。」
    ，其修正理由略以：「本法對運輸毒品之行為均一律依據第
    四條加以處罰，對於行為人係自行施用之意圖而運輸毒品之
    行為，並無不同規範。然此種基於自行施用之目的而運輸毒
    品之行為，且情節輕微者，雖有問責之必要性，惟如一律依
    本法第四條論以運輸毒品之重罪，實屬法重情輕，且亦無足
    與真正長期、大量運輸毒品之犯行區別，是針對自行施用而
    運輸毒品之犯行，增訂本條第三項，以達罪刑均衡之目的」
    等語。查被告所運輸如附表所示之大麻，與真正長期、大量
    運輸毒品之犯行有別，被告自陳係為供己施用（見偵卷第18
    頁，本院卷第107頁），情節尚屬輕微，亦無其他證據可資
    證明被告有意將運輸之第二級毒品販賣或轉讓予他人之情況
    ，應為自己施用而運輸之，爰依上開規定減輕其刑。
　⒊再按犯罪之情狀顯可憫恕，認科以最低刑度仍嫌過重者，得
    酌量減輕其刑，刑法第59條定有明文。所謂「顯可憫恕」，
    係指被告之犯行有情輕法重之情，客觀上足以引起一般人同
    情，處以法定最低刑度仍失之過苛，尚堪憫恕之情形而言。
    又運輸第二級毒品罪之法定刑，依毒品危害防制條例第4條
    第2項之規定，為「無期徒刑或10年以上有期徒刑，得併科
    新臺幣1千5百萬元以下罰金」之重罪，被告行為雖屬可議，
    然其目的僅意在供己施用，應係一時失慮而誤觸法網，且其
    所運輸之毒品數量甚微，要與其他大量運輸、販賣毒品之毒
    梟首惡之行為有所區隔，且運輸之毒品甫入境即遭查獲，尚
    未對國人身心健康造成實害；又考量被告前未曾有施用、販
    賣或運輸毒品之前案紀錄，斟酌被告之犯罪動機、目的、客
    觀之犯行、主觀之惡性、犯罪所生結果與危害暨其犯後態度
    等一切情狀，本院認縱對被告以上開事由減刑後科以最低法
    定刑度，猶嫌過重，依一般國民生活經驗法則，實屬情輕法
    重，客觀上足以引起一般人同情，尚有堪資憫恕之處，爰依
    刑法第59條規定酌予減輕其刑，並依刑法第70條之規定遞減
    之。
　㈥爰以行為人之責任為基礎，審酌被告竟為供己施用大麻，無
    視於我國法規禁令，自國外走私運輸大麻入境，實非可取，
    惟被告犯後坦承犯行，態度尚可，且所運輸者係摻有大麻之
    酊劑、糖果、軟糖等再製品，入境抵臺即為查獲，亦未外流
    ，犯罪所生危害尚非嚴重，參以被告犯罪之動機、目的、手
    段、運輸或持有第二級毒品之種類與數量、造成法益侵害程
    度，兼衡其自陳大學肄業之智識程度，在家中幫忙賣茶葉，
    離婚，尚需扶養母親等一切情狀（見本院卷第108頁），量
    處如主文所示之刑。
　㈦查被告於5年內未曾因故意犯罪受有期徒刑以上刑之宣告，有
    臺灣高等法院被告前案紀錄表在卷可稽，其因一時失慮偶罹
    刑章，事後既已坦承犯行，足見其尚知悔悟，堪認經此偵、
    審教訓及刑之宣告，被告應能知所警惕，信無再犯之虞，因
    認為所宣告之刑，以暫不執行為適當，爰依刑法第74條第1
    項第2款規定，併予宣告緩刑5年，以啟自新。為使被告能深
    切記取教訓及強化法治觀念，避免再度犯罪，另依刑法第74
    條第2項第4款之規定，命被告於判決確定之日起1年內內向
    公庫支付新臺幣20萬元。倘被告未遵守本院諭知之緩刑負擔
    而情節重大，檢察官得依刑事訴訟法第476條及刑法第75條
    之1第1項第4款之規定，聲請撤銷本案緩刑之宣告，併此敘
    明。
四、沒收部分：
  ㈠查獲之毒品：
　　扣案如附表所示之物分別檢出第二級毒品大麻成分，業如上
    述，均係毒品危害防制條例第2條第2項第2款所規定之第二
    級毒品，均依毒品危害防制條例第18條第1項前段規定，宣
    告沒收銷燬之；而盛裝上開物品之外包裝袋、容器因包覆毒
    品其上顯留有該毒品之殘渣，無論依何種方式均難與之析離
    ，應整體視之為毒品，爰連同該包裝袋及容器併於對應犯罪
    項下諭知沒收銷燬；至鑑定用罄部分，因已滅失，故不再為
    沒收銷燬之諭知。
　㈡犯罪所用之物：
　　按犯第4條至第9條、第12條、第13條或第14條第1項、第2項
    之罪者，其供犯罪所用之物，不問屬於犯罪行為人與否，均
    沒收之，毒品危害防制條例第19條第1項定有明文。查本件
    郵包1件，係包裹藏放上開大麻製品之物，防其裸露、潮濕
    ，便於運輸所用之物，屬供被告本件運輸第二級毒品犯罪所
    用之物，不問屬於犯人與否，應依毒品危害防制條例第19條
    第1項規定，宣告沒收。
據上論斷，應依刑事訴訟法第299條第1項前段，毒品危害防制條
例第4條第2項、第17條第2項、第3項、第18條第1項前段、第19
條第1項，懲治走私條例第2條第1項，刑法第11條、第28條、第5
5條、第59條、第74條第1項第2款、第2項第4款，判決如主文。
本案經檢察官張良旭提起公訴，檢察官林煒容到庭執行職務。
中　　華　　民　　國　　111 　年　　8 　　月　　29　　日
                  刑事第十四庭  審判長法  官  黃司熒
                                      法  官  田雅心
　　　　　　　　　　　　　　      　　法  官  許慧珍
以上正本證明與原本無異。
如不服本判決應於收受判決後20日內向本院提出上訴書狀，並應
敘述具體理由；其未敘述上訴理由者，應於上訴期間屆滿後20日
內向本院補提理由書（均須按他造當事人之人數附繕本）「切勿
逕送上級法院」。
                                      書記官  姚志鴻
中　　華　　民　　國　　111 　年　　8 　　月　　29　　日
附錄本案論罪科刑法條：
毒品危害防制條例第4條
製造、運輸、販賣第一級毒品者，處死刑或無期徒刑；處無期徒
刑者，得併科新臺幣3千萬元以下罰金。
製造、運輸、販賣第二級毒品者，處無期徒刑或10年以上有期徒
刑，得併科新臺幣1千5百萬元以下罰金。
製造、運輸、販賣第三級毒品者，處7年以上有期徒刑，得併科
新臺幣1千萬元以下罰金。
製造、運輸、販賣第四級毒品者，處5年以上12年以下有期徒刑
，得併科新臺幣5百萬元以下罰金。
製造、運輸、販賣專供製造或施用毒品之器具者，處1年以上7年
以下有期徒刑，得併科新臺幣1百50萬元以下罰金。
前五項之未遂犯罰之。

懲治走私條例第2條
私運管制物品進口、出口者，處7年以下有期徒刑，得併科新臺
幣3百萬元以下罰金。
前項之未遂犯罰之。
第1項之管制物品，由行政院依下列各款規定公告其管制品項及
管制方式：
一、為防止犯罪必要，禁止易供或常供犯罪使用之特定器物進口
    、出口。
二、為維護金融秩序或交易安全必要，禁止偽造、變造之各種貨
    幣及有價證券進口、出口。
三、為維護國民健康必要，禁止、限制特定物品或來自特定地區
    之物品進口。
四、為維護國內農業產業發展必要，禁止、限制來自特定地區或
    一定數額以上之動植物及其產製品進口。
五、為遵守條約協定、履行國際義務必要，禁止、限制一定物品
    之進口、出口。

附表：
編號 物品名稱及數量 備註 1 THC Tincture 1瓶 液體檢品1瓶含第二級第24項毒品大麻成分，淨重148.05公克（驗餘淨重146.77公克，空包裝重22.73公克）。 2 大麻軟糖12包 （1）編號2「糖果」檢品2包均含第二級第24項毒品大麻成分，合計淨重42.03公克（驗餘淨重41.62公克，空包裝總重6.98公克）。 （2）編號3「糖果」檢品2包均含第二級第24項毒品大麻成分，合計淨重50.60公克（驗餘淨重50.21公克，空包裝總重4.26公克）。 （3）編號4「糖果」檢品2包均含第二級第24項毒品大麻成分，合計淨重58.22公克（驗餘淨重57.89公克，空包裝總重4.98公克）。 （4）編號5「糖果」檢品1包含第二級第24項毒品大麻成分，淨重29.30公克（驗餘淨重29.07公克，空包裝重2.56公克）。 （5）編號6「軟糖」檢品3包均含第二級第24項毒品大麻成分，合計淨重88.15公克（驗餘淨重87.96公克，空包裝總重8.31公克）。 （6）編號7「軟糖」檢品1包含第二級第24項毒品大麻成分，淨重16.90公克（驗餘淨重16.80公克，空包裝重2.70公克）。 （7）編號8「軟糖」檢品1包含第二級第24項毒品大麻成分，淨重22.45公克（驗餘淨重22.28公克，空包裝重2.60公克）。